【裁判字號】    89,上訴,3526
【裁判日期】    891123
【裁判案由】    重利
【裁判全文】
臺灣高等法院刑事判決                          八十九年度上訴字第三五二六號
    上  訴  人  甲○○
    即  被  告
    選任辯護人  顏文正
右上訴人因重利案件，不服臺灣板橋地方法院八十九年度訴字第八九號，中華民國
八十九年七月十七日第一審判決（起訴案號：臺灣板橋地方法院檢察署八十九年度偵
字第一九六一號及移送併案之八十九年度偵字第九八五八號），提起上訴，本院判決
如左：
    主  文
上訴駁回。
    事實及理由
一、本案經本院審理結果，認第一審以上訴人即被告甲○○共同以乘他人急迫貸以金
    錢，而取得與原本顯不相當之重利為常業，處有期徒刑捌月，緩刑肆年，認事用
    法及量刑均無不當，應予維持，並引用第一審判決書記載之事實、證據及理由。
二、上訴意旨略以希望能輕判，給予自新之機會，及本案之被害人乙○○在警訊時，
    固指有繳付與原本不相當之利息，惟其是否有急迫、輕率、無經驗之情形，均無
    任何證據，因此，本案依現有證據，並不符重利罪之構成要件云云，然查證人即
    警員林佳申於原審法院到庭證稱：「她（指被害人乙○○）說經濟困難，要養小
    孩，自己又生病，無法生活才借錢，所以才去看報紙打電話借錢」等語（見原審
    卷第四十一頁），被告於原審亦稱證人林佳申所言是事實（見原審卷第四十一頁
    背面），足見被害人乙○○因經濟困難，要養小孩，自己又生病，無法生活，才
    去借錢，其有急迫之情事甚明，而證人即警員林佳申既係親身聽聞被害人乙○○
    所述，且其所為之證言又無何瑕疵，自可採信，是被告所稱是否有急迫、輕率、
    無經驗之情形，均無任何證據為不可採，再原審已審酌被告所為破壞社會融資體
    系，紊亂經濟秩序非輕，及被告係受僱於「王先生」依指示而為本件之犯行，與
    被告犯罪之動機、目的、手段、品行、生活狀況、智識程度、及犯罪後之態度等
    一切情狀，量處有期徒刑捌月，量刑尚屬妥當，且原審以被告曾於八十四年間，
    因犯賭博罪，於八十五年二月十五日經台灣臺北地方法院以八十四年度易字第四
    七七０號判處有期徒刑三月，緩刑二年，並確定，八十五年七月一日送執行，嗣
    緩刑期滿，而緩刑之宣告未經撤銷，有臺灣高等法院檢察署刑案紀錄簡覆表及被
    告全國刑案紀錄表各一份可稽，其因謀職一時失慮，偶罹刑典，事後有坦承犯行
    ，一再表明不會再犯，頗具悔意，經此刑之宣告後，應知警惕而無再犯之虞，因
    認暫不執行其刑為當，予以宣告緩刑四年，用啟自新，亦已給予被告自新之機會
    ，希望被告確實注意把握自新之機會，是上訴人之前揭上訴為無理由，應予駁回
    。
三、據上論斷，應依刑事訴訟法第三百六十八條、第三百七十三條判決如主文。
本案經檢察官陳文禮到庭執行職務。
中    華    民    國    八十九    年      十一      月   二十三       日
                          臺灣高等法院刑事第四庭
                              審判長法  官  蔡  永  昌
                                    法  官  陳  榮  和
                                    法  官  許  宗  和
右正本證明與原本無異。
如不服本判決應於收受送達後十日內向本院提出上訴書狀，其未敘述上訴之理由者並
得於提起上訴後十日內向本院補提理由書（均須按他造當事人之人數附繕本）。
                                    書記官  廖  艷  莉
中    華    民    國    八十九    年      十一      月    二十七      日
附錄：本案論罪科刑法條全文
刑法第三百四十五條
以犯前條之罪為常業者，處五年以下有期徒刑，得併科三千元以下罰金。


司法院資訊處製作；財團法人民間司法改革基金會備份。
